【裁判字號】    92,簡上,540
【裁判日期】    921014
【裁判案由】    清償借款
【裁判全文】
臺灣臺北地方法院民事判決                        九十二年度簡上字第五四０號
    上  訴  人  丁○○
                丙○○
    被  上訴人  華南商業銀行股份有限公司
    法定代理人  乙○○
    訴訟代理人  甲○○
當事人間請求清償借款事件，上訴人對於中華民國九十二年六月九日臺灣臺北地方法
院臺北簡易庭九十二年度北簡字第八三七八號第一審判決提起上訴，本院於九十二年
九月二十九日辯論終結，判決如左：
    主  文
上訴駁回。
第二審訴訟費用由上訴人連帶負擔。
    事  實
甲、上訴人方面：
一、聲明：求為判決：(一)原判決廢棄。(二)駁回被上訴人在第一審之訴。
二、陳述：
    (一)上訴人丁○○於民國八十七年五月二十一日邀同上訴人丙○○為連帶保證人，
      向被上訴人華南商業銀行股份有限公司借款新臺幣（下同）三百二十九萬及九
      十四萬元，並分期於每月二十一日清償本息固為事實。
    (二)惟上訴人丁○○服務之中央日報股份有限公司於九十一年五月起縮編，其考量
      借款利息負擔龐大，遂向被上訴人口頭申請停止繳納付息，並獲得被上訴人允
      諾以三百六十萬元塗銷轉讓，遂於九十一年十月順利以三百八十萬元轉售與訴
      外人陳楷文，並完成銀行塗銷債權清償程序，不料遽遭被上訴人起訴積欠利息
      未還。
乙、被上訴人方面：
一、聲明：如主文第一項所示。
二、陳述：除與原判決記載相同者，茲引用之外，補稱：
    (一)否認被上訴人曾「口頭允諾上訴人丁○○准予三百六十萬元塗銷債權轉讓」之
      情事，亦無同意上訴人免除餘欠本息之意思表示。
    (二)本件經過係上訴人丁○○於九十一年五月份向被上訴人表示因遭裁員無力償還
      借款本息故逾期清償，而詢問逾期後之作業程序，經被上訴人答覆相關問題協
      商後，建議上訴人丁○○自行出售本件借款抵押物以清償，並表示願意協助於
      上訴人丁○○「清償三百六十萬後，塗銷抵押權設定，但尚有餘欠本息問題需
      再議清償辦法」；嗣被上訴人債權管理部核准上訴人丁○○自行出售不動產，
      並於清償三百六十萬元後塗銷抵押權設定五百零八萬，但亦批覆對餘欠債務應
      繼續積極催討。上訴人丁○○出賣抵押物後，於九十一年十月十一日清償三百
      六十萬元，被上訴人遂同意塗銷抵押權設定五百零八萬元，當上訴人丁○○於
      「授信戶抵押物抵押權塗銷申請書」簽名蓋章時，被上訴人再度提醒上訴人尚
      有未還之本金三十七萬六千八百五十六元，且告知應如何分期償還，但上訴人
      丁○○拒不協議清償辦法離去。之後被上訴人以存證信函催告上訴人清償積欠
      本息，未送達上訴人丁○○，上訴人丙○○雖簽收存證信函，但置之不理，被
      上訴人方提起本件訴訟。
三、證據：除援用第一審所提證據外，補提太平洋產物保險股份有限公司住宅抵押貸
    款償還保證保險單、保險批單及保險費收據各一件、被上訴人債權管理部核准申
    請書、太平洋產物保險股份有限公司同意函一件、授信戶抵押物抵押權塗銷申請
    書一件為證（均影本）。
    理  由
一、本件被上訴人起訴主張上訴人丁○○於八十七年五月二十一日邀同上訴人丙○○
    為連帶保證人，向被上訴人借款共計三百二十九萬元及九十四萬元，並約定至一
    零七年五月二十一日止，分期按月於每月二十一日清償本息，利息按年息百分之
    八．八五按月計付，遲延履行給付本金或利息時，除仍按上開利率計息外，逾期
    在六個月以內償還者，按照上開利率百分之十加付違約金，逾期在六個月以上者
    ，加倍計付，並約定如有任何一宗債務不依約清償本金或付息者等情形，債務視
    為全部到期，詎料上訴人僅繳納利息至九十年一月十九日止，即未再依約繳納，
    履經催討，迄未清償，共計尚積欠本金三十七萬六千八百五十六元及自九十一年
    十月十二日起至清償日止之利息及違約金未依約清償。並於上訴程序補陳：否認
    被上訴人曾「口頭允諾上訴人丁○○准予三百六十萬元塗銷債權轉讓」之情事，
    亦無同意上訴人免除餘欠本息之意思表示，被上訴人僅是同意在上訴人丁○○償
    還三百六十萬元後，塗銷抵押權而已。上訴人則以曾獲得被上訴人允諾以三百六
    十萬元塗銷轉讓，嗣給付被上訴人三百六十萬元完成銀行塗銷債權清償程序後，
    不料仍遭被上訴人起訴等語資為抗辯。
二、本件被上訴人起訴主張上訴人丁○○於八十七年五月二十一日邀同上訴人丙○○
    為連帶保證人，向被上訴人借款共計三百二十九萬元及九十四萬元，約定分期按
    月清償本息，如有一期未依約清償，喪失期限利益視同全部到期，並有利息、違
    約金之約定者，嗣上訴人丁○○因遭裁員，財務轉差而未依約按期清償，遂與被
    上訴人協商自行出賣本件債權之抵押物，並以賣得價款中之三百六十萬元給付被
    上訴人後，由被上訴人塗銷抵押權等事實，為兩造所不爭執，並據被上訴人提出
    消費者貸款契約、貸款本息攤還表、存證信函、存證信函回執、被上訴人債權管
    理部核准申請書、太平洋產物保險股份有限公司同意函、授信戶抵押物抵押權塗
    銷申請書等件影本為證，自堪信為真實。是以本件需要探究者厥為（一）上訴人
    主張被上訴人同意拋棄超過三百六十萬元之債權，是否已有相當之證明？（二）
    債權人拋棄擔保物權利益而塗銷本件債權之抵押權者，是否因而喪失其餘未受償
    債權之請求權？
三、經查：
    （一）按「當事人主張有利於己之事實者，就其事實有舉證之責任。」民事訴訟
          法第二百七十七條前段定有明文，上訴人主張被上訴人同意拋棄對於上訴
          人丁○○超過三百六十萬元之債權乙節，既為被上訴人所否認，依前開規
          定，上訴人自應對此有利於渠等之事實負舉證責任，惟上訴人僅空言被上
          訴人曾經同意，而未舉任何證據以實其說，顯然未盡舉證責任，其主張不
          能認為真實。
    （二）按一般債權屬於主權利，不需依賴其他權利，即能獨立存在；而抵押權為
          擔保物權，性質上屬於從權利，為債權之擔保，不能獨立而係從屬主債權
          存在，若抵押權所擔保之債權因清償、提存、抵銷、免除等原因而全部消
          滅時，則抵押權亦隨之而消滅（消滅上之從屬）。本件上訴人丁○○向被
          上訴人借款，其契約關係乃消費借貸契約，屬於一般債權，為主權利；而
          上訴人丁○○為擔保本件債權而提供抵押物設定抵押權，係被上訴人對上
          訴人丁○○之消費借貸債權之從權利，若雙方消費借貸契約因前開原因全
          部消滅時，被上訴人之抵押權固然隨之消滅；然反之，屬於從權利之抵押
          權因被上訴人拋棄塗銷時，消費借貸債權之主權利並不因之而受影響，其
          存續之範圍內容仍依雙方就該消費借貸契約之履行情形而定。被上訴人雖
          拋棄本件債權之抵押權利益，但並未拋棄對於上訴人丁○○超過三百六十
          萬元之債權已如前述，被上訴人自得對所餘債權額依約求償。上訴人將主
          債權與擔保物權混為一談，且認為擔保物權消滅後主債權亦因之而不存在
          ，顯屬誤會。上訴人丁○○仍應依約對所餘債務負清償之責，則上訴人蕭
          秀琴基於連帶保證關係，自應負連帶清償之責。
三、綜上所述，本件被上訴人主張為可採，上訴人所辯均為無可取。從而，被上訴人
    本於消費借貸、連帶保證法律關係，請求上訴人連帶給付三十七萬六千八百五十
    六元及自九十一年十月十二日起至清償日止，按年息百分之七點七計算之利息，
    其逾期在六個月以內者依上開利率百分之十，其逾期超過六個月以上者，超過六
    個月部分，按上開利率百分之二十計算之違約金，自屬正當，原審為被上訴人勝
    訴之判決，並依被上訴人之陳明，酌定相當之擔保金為准假執行之宣告，核無不
    洽；上訴論旨求予廢棄，為無理由。
四、本件事證已臻明確，兩造其餘攻擊防禦方法，核與本件判決之結果無影響，爰不
    逐一論駁，併此敘明
五、據上論結，本件上訴為無理由，依民事訴訟法第四百三十六條之一第三項、第四
    百四十九條第一項、第八十五條第二項，判決如主文。
中      華      民      國    九十二    年      十      月      十四    日
                                民事第四庭審判長法  官  林勤綱
                                                法  官  洪于智
                                                法  官  姚念慈
右正本係照原本作成。
本判決不得上訴
中      華      民      國    九十二    年      十      月     十四     日
                                                書記官  蔡嘉萍


司法院資訊處製作；財團法人民間司法改革基金會備份。
